【裁判字號】    99,易,1138
【裁判日期】    991026
【裁判案由】    詐欺
【裁判全文】
臺灣高雄地方法院刑事判決              99年度易字第1138號
公  訴  人  臺灣高雄地方法院檢察署檢察官
被      告  己○○
上列被告因詐欺案件，經檢察官提起公訴（99年度偵字第1962號
、99年度偵字第4810號、99年度偵字第11498 號）及移送併辦(9
9 年度偵字第19071 號、臺灣嘉義地方法院檢察署99年度偵字第
1772號) ，嗣被告於本院準備程序進行中，就被訴事實為有罪之
陳述，經告知簡式審判程序之旨，並聽取當事人之意見後，本院
合議庭裁定進行簡式審判程序，判決如下：
    主  文
己○○幫助犯詐欺取財罪，處有期徒刑參月，如易科罰金，以新
臺幣壹仟元折算壹日。緩刑貳年，並應分別於民國九十九年十一
月一日及九十九年十二月一日各給付被害人甲○○新臺幣壹萬元
。
    事  實
一、己○○可預見依一般常情，取得他人行動電話門號與財產犯
    罪等不法行為間常有密切之關聯，竟仍基於縱使自己所交付
    之行動電話門號，遭詐欺集團利用為詐欺取財之工具，亦不
    違其本意之幫助詐欺取財不確定故意，於民國96年4 月19日
    某時許，在高雄火車站前，將其於同日向遠傳電信股份有限
    公司所申辦之0000000000號行動電話門號，以新臺幣（下同
    ）500 元之代價，交予年籍姓名不詳之成年男子，嗣該名成
    年男子與其所屬之詐欺集團成年成員即共同意圖為自己不法
    之所有，分別於下述時間、地點，為下列詐騙行為：
  (一)由詐欺集團某成年成員於不詳時地，在露天拍賣網站上刊登
    販賣「預付卡門號儲值卡」之不實訊息，並留有上開手機門
    號作為聯絡之用，致丙○○於98年8 月24日上網得知此訊息
    後，陷於錯誤而下標購買，並於同日匯款960 元至周軍（另
    經臺灣高雄地方法院檢察署檢察官簽分偵辦）所有之桃園建
    國郵局23支局帳號00000000000000號帳戶內，嗣因丙○○遲
    未收到購買之商品，始知受騙而報警處理。
  (二)該詐欺集團某成年成員於98年9 月8 日下午1 時27分許，在
    不詳地點，以前開行動電話門號與辛○○聯絡，表示欲購買
    辛○○於露天拍賣網站上所販賣之個人電腦1 台( 價值約65
    00元) 云云，致辛○○陷於錯誤，而依指示於同日晚間9時
    15分許，將個人電腦寄至詐騙集團指定之地址「臺南市○○
    區○○路304 號3 樓之2 」，惟辛○○迄未收到買賣價金，
    始知受騙並報警處理。
  (三)由詐欺集團某成年成員於不詳時地在露天拍賣網站上刊登販
    賣「汽車避震器」之不實訊息，並留有上開手機門號作為聯
    絡之用，致丁○○上網得知此訊息後，陷於錯誤，遂於98年
    9 月10日下午2 時30分許，撥打上開門號與對方聯絡，並依
    對方指示於同日匯款6500元至劉智騏（經檢察官另案偵辦）
    所有之臺灣土地銀行石門分行帳號000000000000號帳戶內。
    嗣因丁○○遲未收到購買之商品，而悉受騙，並報警處理。
  (四)由詐欺集團某成年成員於98年8 月30日前某日，在不詳地點
    ，於露天拍賣網站上刊登拍賣SAMSUNG 觸控手機之不實訊息
    ，並留有上開行動電話門號作為聯繫方式，致乙○○於同年
    8 月30日某時許上網瀏覽該訊息，陷於錯誤而下標購買該商
    品，並於同日匯款10100 元至陳珮潔( 經檢察官另案偵辦)
    所有之高雄順昌郵局帳號：00000000000000號帳戶內，嗣因
    乙○○遲未收到購買之商品，因而報警查獲上情。
  (五)由詐欺集團某成年成員於98年9 月5 日前某日，在不詳地點
    ，於露天拍賣網站上刊登拍賣筆記型電腦1 臺之不實訊息，
    並以上開行動電話門號為聯繫方式，適有甲○○上網得知該
    訊息，因而陷於錯誤，遂撥打上開行動電話門號與詐欺集團
    成年成員連絡，並分別於同年9 月5 日上午10時53分、10時
    56 分 、10時57分、10時58分許，依指示以統一超商ibon儲
    值方式輸入王君宇( 所涉詐欺取財罪嫌經臺灣臺北地方法院
    檢察署檢察官以99年度偵字第4563號偵查起訴) 之國民身分
    證統一編號，而陸續儲值1 萬元、1 萬元、1 萬元、1350元
    ，共計31,350元至王君宇所申辦之「8591虛擬寶物交易網」
    houu00帳號內，嗣因甲○○未收到上開商品，乃報警循線查
    悉上情。
  (六)上開詐欺集團成年成員於98年9 月8 日，在不詳地點上網，
    而於雅虎奇摩拍賣網站刊登販賣NDSi主機之不實訊息，並留
    下上開行動電話門號作為聯繫之用，致戊○○陷於錯誤，於
    同年9 月11日上午10時許，上網購買該物品，並於同年月14
    日下午2 時許匯款13420 元至劉智騏所有之臺灣土地銀行石
    門分行帳號000000000000號帳戶內，因迄未收到商品，始知
    受騙，因而報警查獲上情。
二、案經丙○○訴由臺中市警察局第三分局報告臺灣臺中地方法
    院檢察署檢察官呈請臺灣高等法院檢察署檢察長核轉臺灣高
    雄地方法院檢察署檢察官偵查起訴、辛○○訴由桃園縣政府
    警察局桃園分局報告臺灣桃園地方法院檢察署檢察官呈請臺
    灣高等法院檢察署檢察長核轉臺灣高雄地方法院檢察署檢察
    官偵查起訴、丁○○訴由南投縣政府警察局竹山分局報告臺
    灣南投地方法院檢察署檢察官呈請臺灣高等法院檢察署檢察
    長核轉臺灣高雄地方法院檢察署檢察官偵查起訴、甲○○訴
    由臺北縣政府警察局新店分局報告臺灣臺北地方法院檢察署
    檢察官呈請臺灣高等法院檢察署檢察長核轉臺灣高雄地方法
    院檢察署檢察官偵查後移送併案審理、乙○○訴由嘉義市政
    府警察局第二分局報告臺灣嘉義地方法院檢察署檢察官偵查
    後移送併案審理。
    理  由
壹、程序部分：
    本件被告己○○所犯為死刑、無期徒刑或最輕本刑為3 年以
    上有期徒刑以外之罪，其於準備程序就被訴事實為有罪之陳
    述，經本院告知簡式審判程序之旨，並聽取其與公訴人意見
    後，認無不得或不宜改依簡式審判程序進行之處，爰依刑事
    訴訟法第273 條之1 第1 項，裁定本件改行簡式審判程序，
    合先敘明。又本件卷內之人證、物證、書證等各項證據，依
    同法第273 條之2 規定，不受第159 條第1 項、第161 條之
    2 、第161 條之3 、第163 條之1 及第164 條至第170 條規
    定之限制，依法均有證據能力，合先敘明。
貳、實體部分：
一、上揭犯罪事實，業據被告於本院準備程序及審判程序中坦承
    不諱（見本院99年度易字第1138號卷第31頁、第62頁），核
    與證人即告訴人丙○○、辛○○、丁○○於警詢及偵查中之
    證述，以及證人即告訴人甲○○、乙○○、戊○○於警詢時
    之證述情節均相符合，復有被害人辛○○所提出之高雄黑貓
    宅急便簽收單1 張( 見臺灣桃園地方法院檢察署98年度偵字
    第27333 號卷第12頁) 、桃園縣政府警察局桃園分局埔子派
    出所受理刑事案件報案三聯單、受理各類案件紀錄表( 見臺
    灣桃園地方法院檢察署98年度偵字第27333 號卷第13、14頁
    ) 、行動電話門號00000000 00 雙向通聯、通聯調閱查詢單
     (見臺中市警察局第三分局刑案偵查卷第17至18頁、第25至
    30頁) 、露天拍賣網站列印畫面1 份( 見臺中市警察局第三
    分局刑案偵查卷第19至20頁) 、被害人丙○○提出之彰化商
    業銀行存摺明細1 紙( 見臺灣高雄地方法院檢察署99年度偵
    字第4810號卷第10頁) 、彰化商業銀行台中分行99年3 月16
    日彰台中字第09 90582號函文1 紙( 見臺灣高雄地方法院檢
    察署99年度偵字第4810號卷第13頁) 、被害人丁○○提出之
    郵政跨行匯款申請書1 紙( 見南投縣政府警察局竹山分局刑
    案偵查卷宗第42頁) 、8591虛擬寶物交易網會員王君宇儲值
    資料1 份、ibon補單列印服務繳費單影本4 紙( 見臺灣臺北
    地方法院檢察署99年度偵字第45 63 號卷第27頁至第41頁、
    第70頁) 、通聯調閱查詢單1 份( 見臺灣臺北地方法院檢察
    署99年度偵字第4563號卷第48頁至第68頁) 、被害人乙○○
    提出之露天拍賣網站列印資料1 紙、高雄順昌郵局帳號0000
    0000000000號帳戶開戶資料及交易明細表各1 紙( 見嘉義市
    政府警察局第二分局刑案偵查卷宗第29頁、第34頁至第35頁
    ) 、被害人戊○○提出之郵政跨行匯款申請書、雅虎奇摩拍
    賣網站列印資料各1 紙、臺北市政府警察局文山二局萬盛派
    出所受理各類案件紀錄表、受理刑事案件報案三聯單、內政
    部警政署反詐騙諮詢專線紀錄表各1 份( 見臺灣南投地方法
    院檢察署99年度偵字第798 號卷第7 頁至第12頁) 等在卷可
    佐，足認被告出於任意性之自白與事實相符。本案事證明確
    ，被告犯行堪以認定，應予依法論科。
二、按刑法上之幫助犯，係對於犯罪與正犯有共同之認識，而以
    幫助之意思，對於正犯資以助力，而未參與實施犯罪之行為
    者而言（最高法院88年度台上字第1270號判決要旨參照）。
    是以，如未參與實施犯罪構成要件之行為，且係出於幫助之
    意思提供助力，即屬幫助犯，而非共同正犯。查被告將其以
    個人名義申辦之上開門號晶片卡，提供予真實姓名年籍不詳
    之詐騙集團成年成員用以詐騙被害人丙○○、辛○○、丁○○、甲○○、乙○○、戊○○等6 人，致渠等6 人陷於錯誤
    而詐得金錢，係基於幫助該成員用以詐騙他人財物之犯意，
    而未參與詐欺取財之構成要件行為。從而，上開詐欺集團成
    員施以詐術，使被害人陷於錯誤而為匯款，係犯刑法第339
    條第1 項之詐欺取財罪。核被告所為，則犯刑法第30條第1
    項前段、第339 條第1 項之幫助詐欺取財罪。被告以一幫助
    行為，提供上開門號幫助他人先後遂行6 次詐欺取財犯行，
    為一行為觸犯數罪名，係同種想像競合犯，應依刑法第55條
    規定論以一幫助詐欺罪。再被告基於幫助之意思，為非屬詐
    欺取財之構成要件行為，為幫助犯，爰依刑法第30條第2 項
    之規定，按正犯之刑減輕之。至於聲請移送併辦部分之犯罪
    事實，雖未據檢察官起訴，然其中被害人甲○○、乙○○遭
    詐騙金錢部分，因與本案起訴部分具想像競合之裁判上1 罪
    關係，為同一案件，本院自得併予審究；另被害人戊○○遭
    詐騙金錢部分，雖起訴書及併辦意旨書均未敘及，惟此部分
    與檢察官起訴書所載犯行同具有想像競合之裁判上1 罪關係
    ，復經公訴檢察官於本院審理中聲明起訴範圍擴張及於此部
    分，故應為本案起訴效力所及，本院亦得併予審究，附此敘
    明。
三、爰審酌被告恣意提供個人行動電話門號供犯罪集團使用，助
    長財產犯罪之風氣，徒增犯罪偵查之困難程度，增加被害人
    尋求救濟之困難，並擾亂金融交易往來秩序，危害社會正常
    交易安全，所為實屬不該；惟念及其並無前科，犯後猶能坦
    承犯行，素行及犯後態度尚屬良好，並考量其係因貪圖小利
    、一時失慮而交付上開門號之犯罪動機，以及犯罪之手段、
    情節，暨其幫助詐欺集團成年成員共詐得財物68830 元，犯
    罪所生危害程度非鉅等一切情狀，量處如主文所示之刑，並
    斟酌其教育程度為高中畢業、家庭經濟狀況勉持等情( 見調
    查筆錄受詢問人教育程度及家庭經狀況欄) ，諭知如主文所
    示易科罰金之折算標準，以資懲儆。再按刑法上之從犯，係
    以在他人實施犯罪行為前或實施中，予以積極或消極助力者
    而言，是從犯之成立，必須正犯有著手實施犯罪行為為必要
    ，而具有從屬性；被告雖於96年4 月19日某時許即交付前開
    門號予姓名年籍不詳之詐騙集團成年成員，惟該詐騙集團成
    年成員著手實行詐欺行為之時點均在96年4 月24日之後，即
    無中華民國九十六年罪犯減刑條例之適用，而無庸為減刑之
    宣告，併此指明。
四、末查，被告前未曾因故意犯罪受有期徒刑以上刑之宣告，此
    有臺灣高等法院被告前案紀錄表1 份在卷可佐，僅因一時思
    慮欠週，致罹刑典，諒經此偵、審程序之教訓，當已知所警
    惕，信無再犯之虞，且被告業已與被害人丙○○、丁○○達
    成和解，並賠償渠等2 人所受損失，此有本院公務電話紀錄
    1 紙及被告庭呈之匯款執據2 紙在卷可稽( 見本院易字卷第
    54 頁 、第66頁至第67頁) ，又被告復於本院審理期日中與
    被害人甲○○、戊○○2 人達成和解，被害人均同意以被告
    所提方案賠償其所受損失一情，有本院99年10月12日簡式審
    判筆錄1 份在卷可憑( 見本院易字卷第60頁至第64頁) ，且
    被告分別於99年10月5 日向被害人戊○○付清全部款項及於
    99年10月18日向被害人甲○○給付第一期款項乙情，分別有
    彰化商業銀行款憑條及華南商業銀行活期性存款存款憑條各
    1 紙在卷可參( 見本院易字卷第70、71頁) ，此外，被害人
    辛○○表明願意拋棄對被告之一切民事請求，業經本院做成
    電話紀錄在案( 見本院易字卷第56頁) ，另被害人乙○○則
    經本院合法通知，惟迄未到庭表示意見等情，有本院報到單
    、送達證書各1 紙( 見本院易字卷第50、51、57頁) 在卷可
    稽，是認上開宣告之刑，以暫不執行為適當，爰併予宣告如
    主文所示之緩刑。次按「緩刑宣告，得斟酌情形，命犯罪行
    為人向被害人支付相當數額之財產或非財產上損害賠償」，
    刑法第74條第2 項第3 款定有明文，查被告除已依和解條件
    賠償予前揭被害人之金額外，就其餘應給付被害人甲○○之
    和解款項2 萬元，則約定分別於99年11月1 日前及同年12月
    1 日前各給付1 萬元，此亦有上開簡式審判筆錄在卷可佐（
    見本院易字卷第63頁），是本院斟酌上情後，認對被告於緩
    刑期間課予支付相當數額損害賠償之負擔，乃屬適當，爰命
    被告應分別於99年11月1 日及同年12月1 日各給付1 萬元予
    被害人甲○○，作為損害賠償。另依刑法第74條第4 項規定
    ，上開負擔得為民事強制執行名義，若被告違反該負擔情節
    重大者，足認原宣告之緩刑難收其預期效果，而有執行刑罰
    之必要者，並得撤銷其宣告，刑法第75條之1 第1 項第4 款
    亦有規定，附此敘明。
據上論斷，應依刑事訴訟法第273 條之1 第1 項、第273 條之2
、第299 條第1 項前段，刑法第339 條第1 項，第30條第1 項前
段、第2 項、第55條、第41條第1 項前段、第74條第1 項第1 款
、第2 項第3 款，刑法施行法第1 條之1 第1 項、第2 項前段，
判決如主文。
本案經檢察官庚○○到庭執行職務。
中    華    民    國    99    年    10    月    26    日
                   刑事第十四庭    法  官  謝琬萍
上正本證明與原本無誤。
如不服本判決，應於送達後10日內，向本院提出上訴狀。
中    華    民    國    99    年    10    月    26    日
                                   書記官  董明惠
附錄本案論罪科刑法條：
中華民國刑法第339條
意圖為自己或第三人不法之所有，以詐術使人將本人或第三人之
物交付者，處5年以下有期徒刑、拘役或科或併科1千元以下罰金
。
以前項方法得財產上不法之利益或使第三人得之者，亦同。
前二項之未遂犯罰之。

司法院資訊處製作；財團法人民間司法改革基金會備份。
